【裁判字號】    98,交抗,1556
【裁判日期】    980629
【裁判案由】    違反道路交通管理處罰條例
【裁判全文】
臺灣高等法院交通事件裁定            98年度交抗字第1556號
抗  告  人
即受處分人  甲○○
上列抗告人因違反道路交通管理處罰條例案件，不服臺灣台北地
方法院，中華民國98年6月6日所為裁定（98年度交聲字第1615號
），提起抗告，本院裁定如下：
    主  文
抗告駁回。
    理  由
一、按汽車駕駛人，行經有燈光號誌管制之交岔路口闖紅燈者，
    處新台幣（下同）一千八百元以上五千四百元以下罰鍰，並
    記違規點數三點，道路交通管理處罰條例第五十三條第一項
    、第六十三條第一項第三款分別定有明文。次按交通警察掣
    單舉發違反道路交通管理處罰條例所列之違規事實，本質上
    為行政處分，係公務員基於職務上之公權力，依法就特定之
    具體事件所為之具公法上效果之單方面行政行為，如無形式
    上顯然之瑕疵可指，基於公務員為公法上行為具有公信力之
    原則，該行政行為當可被推定為真正，其據以依法處分之事
    實認定亦為正確無誤，此與民事訴訟法第三百五十五條第二
    項規定「文書依其程式及意旨得認作公文書，推定其為真正
    」之情形相同。本此公信原則，立法者乃賦予行政機關制定
    違反道路交通事件統一裁罰基準及處理細則，使執行勤務員
    警得當機處分，以達其維護交通秩序、安全之行政目的。反
    之，若謂公務員一切行政行為均需預留證據以證其實，則國
    家行政勢必窒礙難行，準此，刑事訴訟法就犯罪證據所列有
    關之規定與屬於行政秩序罰之交通違規裁罰本質不合之部分
    ，自不在準用之列。從而，交通違規行政爭訟之舉證責任原
    理，應非如刑事案件中，必須超越任何合理懷疑，始可為有
    罪判決之嚴格程度，而係應與民事訴訟之舉證責任原理相類
    似，亦即基本上應就行政機關與人民所各自主張有利於己之
    事實，分配其應盡之舉證責任，而非逕予準用刑事訴訟上之
    「無罪推定」原則，此觀諸行政訴訟法第一百三十六條，規
    定行政訴訟程序準用民事訴訟法第二百七十七條舉證責任分
    配原則之立法意旨，即可明瞭。
二、原裁定略以：本件抗告人即受處分人甲○○於民國九十八年
    一月十六日二十三時五十分許，騎乘車牌號碼ＣＷＳ－七八
    七號重型機車，沿臺北市○○街一八一巷行駛，行經吳興街
    一八一巷與吳興街二二○巷有燈光號誌管制之交岔路口，於
    燈光號誌為紅燈時仍為穿越交岔路左轉吳興街二二○巷行駛
    ，為臺北市政府警察局信義分局吳興街派出所員警乙○○當
    場攔停舉發之事實，業據證人乙○○到庭證稱：當天晚上伊
    等執行臨檢勤務，在路上巡邏時，經過吳興街二二○巷及吳
    興街一八一巷路口，因為伊發現伊行駛的吳興街二二○巷為
    綠燈，且發現有民眾騎乘重型機車由吳興街一八一巷行駛到
    吳興街二二○巷，所以伊判斷該車為紅燈左轉，當時伊是在
    騎乘機車行進中。吳興街二二○巷路口當時的燈號有三個時
    相，第一個時相是吳興街二二○巷之燈號為紅燈時，同時有
    綠燈右轉的指示燈，所以在二二○巷的車輛是可以右轉的，
    同時吳興街一八一巷的燈號是綠燈，可以綠燈左右轉，一八
    一巷的燈號只有紅黃綠燈，沒有其他的指向燈；第二個時相
    是所有路口的燈號均為紅燈，只有行人的指示燈為綠燈，此
    時只有行人可以通行；第三個時相是吳興街一八一巷燈號為
    紅燈，而吳興街二二○巷口燈號為綠燈。當時的時相為吳興
    街二二○巷的燈號已經轉為綠燈，但並非是右轉綠燈的指示
    燈，而是可以直行的綠燈。所以伊就是以上開三個時相的燈
    號來判斷吳興街一八一巷的燈號應是紅燈。伊看到有民眾違
    規由吳興街一八一巷左轉時，當時吳興街二二○巷的燈號已
    經維持綠燈的狀態約有二、三秒，並非剛轉為綠燈等語明確
    ；乙○○身為執法人員，與受處分人既素不相識，且無任何
    宿怨仇隙，衡情證人應無在執行交通勤務中，刻意舉發素不
    相識、毫無冤仇之受處分人，且甘冒偽證之罪責，於法院調
    查中到庭具結為虛偽之陳述，以羅織誣陷受處分人之可能或
    必要；參以證人當時所在位置雖係在吳興街二二○巷騎乘機
    車行駛中，仍可清晰觀看正前方燈號之狀況，而受處分人騎
    乘機車自吳興街一八一巷左轉吳興街二二○巷行駛，適位處
    證人之左前方，證人亦可清楚目視受處分人之違規情形，堪
    認證人乙○○上開之證詞為可採；另衡以該路口之燈光號誌
    時相係吳興街二二○巷為綠燈時，吳興街一八一巷即為紅燈
    ，業經證人證述如前，是縱證人僅係看吳興街二二○巷之燈
    號來判斷紅綠燈，亦能明確舉發自吳興街一八一巷闖紅燈之
    違規車輛，足信本件舉發違規之過程應無誤認之可能，復有
    證人乙○○繪製之現場圖、本件臺北市政府警察局舉發違反
    道路交通管理事件通知單、臺北市政府警察局信義分局九十
    八年三月九日北市警信分交字第○九八三○五○二五○○號
    函、九十八年三月十九日北市警信分交字第○九八三○六二
    四二○○號函在卷可憑。是本件受處分人之違規行為，堪以
    認定。雖受處分人辯稱：伊到黃燈時已經來不及了，因為綠
    燈變成黃燈並沒有警示云云，惟本件違規路口燈光號誌之時
    相順序，業經證人乙○○證稱：當所有路口的燈號為紅燈，
    只有行人可以通行的時相結束後，下一個時相為吳興街二二
    ○巷燈號為直行綠燈，而吳興街一八一巷燈號為紅燈，這個
    時相結束之後，才是吳興街二二○巷轉為右轉綠燈，而一八
    一巷燈號才是綠燈而可以左右轉等語明確，復經原審法院勘
    驗證人庭後所呈系爭路口燈號時相變化之錄影光碟，足佐證
    人前開所述燈號時相變化乙節為真，另參以證人庭呈之違規
    路口照片所示，行人專用號誌燈為綠燈之時相，係橫越吳興
    街二二○巷及一八一巷之行人專用號誌燈均為綠燈之情形，
    則足以推斷當行人得因專用號誌燈綠燈，而可橫越吳興街一
    八一巷時，該一八一巷之行車燈號應為紅燈無訛，此有本院
    勘驗光碟筆錄、證人庭呈之違規路口照片三張在卷可佐，是
    證人舉發當時所見吳興街二二○巷為綠燈（即吳興街一八一
    巷為紅燈時）之前一個時相，應係行人專用號誌燈為綠燈即
    吳興街二二○巷及一八一巷之號誌均屬紅燈之狀態，故受處
    分人自無可能於二二○巷綠燈之前一個時相，因搶過一八一
    巷黃燈左轉而誤遭舉發之可能，亦即並無受處分人所辯：綠
    燈變成黃燈之燈號變換情形，是受處分人上開所辯，並無足
    採。再受處分人所辯：員警為何不提出此處的交通監視錄影
    以昭信服乙節，按交通違規之舉發可分為「當場舉發」及「
    逕行舉發」，由於逕行舉發之受處分人並無當場向舉發員警
    辯駁、陳述意見之機會，故現行法制就逕行舉發之條件多所
    設限，此觀道路交通管理處罰條例第七條之二之規定自明。
    至於當場舉發交通違規事件，鑑於交通違規事實往往驟然而
    現、稍縱即逝，若硬性要求舉發單位不分違規情節一律必須
    預留證據，俾便事後提出供法院審查，除有現實技術可行性
    之困難外，將大幅提高交通管理之行政成本，並嚴重削弱道
    路交通管理之行政效能，此絕非立法者制定道路交通管理法
    規之本意。是受處分人上開所辯，亦無足採。是受處分人確
    有騎乘車牌號碼ＣＷＳ－七八七號重型機車，於前開時、地
    ，行經有燈光號誌管制之交岔路口闖紅燈之違規行為。原處
    分機關據以援引首開規定，分別裁處受處分人一千八百元罰
    鍰，並記違規點數三點，核無違誤，而駁回受處分人之異議
    。
三、受處分人抗告意旨略以：伊當時是由西轉向東北，非員警所
    指之由南轉西，且在正常狀況下轉一個彎需四點八秒，然該
    路段之交通號誌由綠轉黃再變紅僅二點八秒，此一燈號無論
    何人轉彎均是在闖紅燈。當伊看到黃燈時已經來不及了，因
    為綠燈變成黃燈並沒有警示，若伊緊急煞車，結果將不是超
    過斑馬線就是停在斑馬線上，更有可能遭後車追撞，警方仍
    予開單，顯然剝奪駕駛人之判斷能力。又時為深夜二十三時
    五十分，伊與三名員警呈對向方向行進，伊之前方又有一部
    汽車，則伊通過綠燈後約一百五十公尺後，員警如何在三百
    公尺就看見伊紅燈右轉？且伊當時為顧及安全乃滑行方式滑
    行過去，伊曾向第一位員警解釋，該員警當下亦不是很確定
    ，直到騎乘在更後面之第三位員警表示意見後，才開單舉發
    ，則以如此遙遠車距指伊闖紅燈太過牽強！又員警果看到伊
    是否有違規何不提出此處的交通監視錄影以昭信服云云。
四、本院查：取捨證據及認定事實，乃法院自由判斷職權之行使
    ，其對於證據證明力所為之判斷，茍係基於吾人日常生活之
    經驗，而未違背客觀上應認為確實之定則，並已敘述其何以
    為此一判斷之理由，即不能指為違法。查原審業已詳述認定
    受處分人確有上開違規之依據，且原審所為之判斷亦不違背
    經驗法則及論理法則，是原審以受處分人異議無理由，而駁
    回其異議，核無不合。至受處分人所指其為由西轉東北，而
    非由南轉西一節，惟依兩造於原審供詞、現場地圖及照片（
    見原審卷第二○至二二、六、七、二五、二六頁），均足認
    定受處分人確自系爭吳興街一八一巷左轉至二二○巷之事實
    ；而所指交叉路口由綠燈轉紅燈時間過短，一般人於此情形
    均將有闖紅燈等情，並未舉證以實其說，反足以證明其騎乘
    機車遇有燈號路口未減速慢行，自無礙原裁定之判斷結果，
    尚難持以解免責任。從而，受處分人猶執陳詞，提起抗告，
    為無理由，應予駁回。
據上論結，應依道路交通管理處罰條例第八十九條、道路交通案
件處理辦法第二十六條，刑事訴訟法第四百十二條，裁定如主文
。
中    華    民    國    98    年    6     月    29    日
                刑事第十八庭審判長法  官  吳鴻章
                                  法  官  周政達
                                  法  官  徐昌錦
以上正本證明與原本無異。
不得再抗告。
                                  書記官  王韻雅
中    華    民    國    98    年    6     月    29    日


司法院資訊處製作；財團法人民間司法改革基金會備份。
